【裁判字號】    92,上訴,1178
【裁判日期】    920813
【裁判案由】    誣告
【裁判全文】
臺灣高等法院高雄分院刑事判決                  九十二年度上訴字第一一七八號
    上  訴  人
    即 自訴 人  甲○○
    被      告  丙○○
                乙○○
右上訴人因被告等誣告案件，不服臺灣高雄地方法院九十二年度自更字第二號中華民
國九十二年五月二十七日第一審判決，提起上訴，本院判決如左：
    主  文
上訴駁回。
    理  由
一、本案經本院審理結果，認第一審諭知不受理判決，並無不當，應予維持，並引用
    第一審記載之理由。
二、自訴人上訴意旨略以：關於自訴人自訴被告二人誣告部分（即台灣高雄地方法院
    檢察署八十五年度偵字第一三五四二號），觀之該署八十六年度偵字第二九四五
    六號不起訴處分書、九十年度偵字第五七三七號不起訴處分書等，本件檢察官並
    未就此部分為不起訴處分，嗣該署以九十年度偵字第五七三七號繼續偵辦上開誣
    告案件，仍漏未審究此部分之告訴，再為不起訴處分在案，該案既已結案，自訴
    人自不得聲請再議，亦無依據刑事訴訟法第二百六十條所規定之原因請求續為偵
    查之問題，自訴人自得依法提起自訴，請將原判決撤銷，發回續行審理，以維權
    益云云。
三、按同一案件，經檢察官終結偵查者，不得再行自訴，又不得提起自訴而提起者，
    應諭知不受理之判決，修正前刑事訴訟法第三百二十三條第一項及第三百三十四
    條分別定有明文。又同一案件曾經檢察官終結偵查者，縱因聲請再議發回續行偵
    查中，亦屬不得再行自訴，如竟提起自訴，即應為不受理之判決（最高法院四十
    八年台上字第一九七號判例參照）；刑事訴訟法第三百二十三條第一項規定，同
    一案件經檢察官終結偵查者，不得再行自訴，此所謂終結偵查，係指該案件業經
    檢察官終結偵查程序，依其偵查結果，已為起訴或不起訴處分而言，本件既經檢
    察官處分不起訴，即屬曾經終結偵查之案件，自不得再行提起自訴，至上訴人依
    同法第二百六十條所規定之原因請求續為偵查，乃檢察官能否就本件再行起訴之
    問題，上訴人仍不得以此再行自訴（最高法院七十一年台上字第七七六○號判例
    參照）。
三、經查，自訴人對被告丙○○、乙○○二人自訴本件誣告罪嫌部分，其自訴事實與
    自訴人於八十六年十二月十七日向台灣高雄地方法院檢察署檢察官對被告二人所
    提之誣告罪嫌所提出告訴，係針對同一之犯罪事實所為，應屬同一案件。而該同
    一案件之告訴，已經該署檢察官於八十七年六月十五日以八十六年度偵字第二九
    四五六號終結偵查並處分不起訴在案，即屬曾經檢察官終結偵查之案件，自不得
    再行提起自訴。自訴人雖稱檢察官於不起訴處分書漏未審究此部分之告訴云云。
    然修正前刑事訴訟法第三百二十三條第一項所定「同一案件，經檢察官終結偵查
    者，不得再行自訴」，一方面藉以防杜同一案件重複起訴，俾免被告罹於雙重危
    險，另方面藉以防止同一案件既經不起訴復遭自訴，俾免訴訟結果發生矛盾。又
    同一案件係所指兩案被告相同，被訴之犯罪事實亦屬同一而言，實質上一罪或裁
    判上一罪均屬同一事實，故同一案件中一部分若經檢察官偵查終結，其效力及於
    全部，其他部分即應受上開法條之限制而不得自訴。申言之，實質上或裁判上一
    罪，其犯罪事實之一部分業經檢察官處分不起訴者，除具有同法第二百六十條所
    載情形，得由檢察官再行起訴後，為限制自訴起見，其他部分亦不得再行自訴。
    因此，自訴人所其所提出自訴事實，與前開所述檢察官偵查終結之部分係屬同一
    案件，則已不得再提出本件自訴至明。
四、至於台灣高雄地方法院檢察署檢察官以九十年度偵字第五七三七號繼續偵辦右揭
    誣告案件，猶漏未審究此部分之告訴，已於九十年七月三十日不起訴處分在案，
    並經駁回再議確定（九十年度議字第一二六○號），然此僅自訴人得否依刑事訴
    訟法第二百六十條所規定之事由請求檢察官續為偵查之問題，附此敘明。原審因
    而依修正前刑事訴訟法第三百二十三條第一項及第三百三十四條諭知不受理判決
    ，並無不當。上訴意旨徒以該不起訴處分書之偵查不完備，漏未審酌自訴事實之
    部分，自有權提起自訴云云，尚無可取，其上訴無理由，應予駁回，並不經言詞
    辯論為之。
據上論斷，應依刑事訴訟法第三百六十八條、第三百七十三條、第三百七十二條，判
決如主文。
中     華     民     國      九十二     年      八      月      十三    日
                              臺灣高等法院高雄分院刑事第三庭
                                  審判長法官  周賢銳
            法官  謝宏宗
                                        法官  黃建榮
右正本證明與原本無異。
如不服本判決應於收受本判決後十日內向本院提出上訴書狀，其未述上訴理由者，
並得於提起上訴後十日內向本院補提理由書狀（均須按他造當事人之人數附繕本)「
切勿逕送上級法院」。
                                      書記官  鄭翠芬
中     華     民     國      九十二     年      八      月      十三    日


司法院資訊處製作；財團法人民間司法改革基金會備份。
